臺灣臺中地方法院宣示判決筆錄　　　　　　　　九十四年度重訴字第二九九號
　　公　訴　人　臺灣臺中地方法院檢察署檢察官
　　被　　　告　辛○○
　　選任辯護人　陳聰能
　　被　　　告　丙○○
　　選任辯護人　陳聰能
　　被　　　告　丁○○
　　被　　　告　癸○○
　　　　　　　　乙○○
　　　　　　　　己○○
　　　　　　　　戊○○
　　　　　　　　甲○○
　　　　　　　　庚○○
　　　　　　　　壬○○原名劉.
右列被告因違反稅捐稽徵法等案件（九十三年度偵字第一六二八六、二０七三四號、
九十三年度偵緝字第一三五九號），經合議庭裁定由受命法官獨任行認罪協商程序，
於中華民國九十四年五月五日上午十時在本院刑事第十法庭宣示判決，出席職員如左
法官起立朗讀判決主文、犯罪事實要旨、處罰條文、附記事項，及告以上訴限制、期
間並提出上訴狀之法院，且諭知記載其內容：
一、主    文
辛○○共同連續商業負責人，以明知為不實之事項，而填製會計憑證，累犯，處有期
徒刑壹年。
戊○○共同連續商業負責人，以明知為不實之事項，而填製會計憑證，累犯，處有期
徒刑伍月，如易科罰金，以參佰元折算壹日。
壬○○共同連續商業負責人，以明知為不實之事項，而填製會計憑證，累犯，處有期
徒刑伍月，如易科罰金，以參佰元折算壹日。
丙○○、丁○○共同連續幫助納稅義務人以詐術逃漏稅捐，各處有期徒刑陸月，如易
科罰金，均以參佰元折算壹日。
癸○○、乙○○共同連續商業負責人，以明知為不實之事項，而填製會計憑證，各處
有期徒刑伍月，如易科罰金，均以參佰元折算壹日。均緩刑參年。
己○○、甲○○、庚○○共同連續商業負責人，以明知為不實之事項，而填製會計憑
證，各處有期徒刑參月，如易科罰金，均以參佰元折算壹日。均緩刑參年。
二、犯罪事實
(一)辛○○前因經營惠晟工程顧問有限公司（下稱惠晟公司）從事借牌營利，於民國
    八十七年五月七日因偽造文書案件，經臺灣高等法院臺中分院判處有期徒刑六月
    ，同年六月五日確定，甫於八十七年七月十六日易科罰金執行完畢；戊○○曾於
    八十三年間，因肅清煙毒條例案件，經臺灣臺中地方法院判處有期徒刑三年二月
    ，臺灣高等法院臺中分院駁回上訴確定，甫於八十七年二月十九日縮刑期滿執行
    完畢；壬○○（原名劉金星）曾於八十六年間，因肅清煙毒條例案件，經臺灣臺
    中地方法院判處有期徒刑三月確定，甫於八十六年七月十四日易科罰金執行完畢
    。其等仍不知悔悟，辛○○基於行使業務登載不實文書、使公務員登載不實文書
    及幫助實際營造廠商詐術逃漏稅捐之概括犯意，自民國八十六年十二月三十日起
    ，先後利用知情之己○○、戊○○、甲○○、庚○○等人頭，虛設多家營造公司
    ，復行經營出借營建牌照牟利；先於八十六年十二月三十日，以己○○充當負責
    人，虛設金利泰營造有限公司（下稱金利泰公司，代號ＴＡ，先後設於台北縣板
    橋市○○路○段三一八巷三○弄二六號、台中市○○○路十六號四樓之九等址）
    。再於八十九年一月十七日，以戊○○充當負責人，虛設銘通營造有限公司（下
    稱銘通公司，代號ＮＵ，設於台北市信義區○○○路○段四一二號七樓之三）。
    復於九十一年五月一日，以甲○○充當負責人，虛設通發營造有限公司（下稱通
    發公司，代號ＴＦ，設台中縣大里市○○路九七五號二樓）。又於九十一年七月
    二十五日，以庚○○充當負責人，虛設惟廣營造有限公司（下稱惟廣公司，代號
    ＷＥ，設於桃園縣桃園市縣○路三二六號之五，嗣負責人變更為己○○）。辛○○為隱匿借牌營利所得，將惠晟公司（設苗栗縣苗栗市○○路二四號七樓之二）
    之負責人變更為知情之壬○○，再以惠晟公司名義向台中商業銀行田中分行開設
    帳戶，另利用知情之戊○○充當負責人，設立億龍有限公司（下稱億龍公司，設
    台中市○○區○○路一段一八六號十樓之七），再以億龍公司名義向台中商業銀
    行西台中分行開設帳戶，供作存提借牌犯罪所得之用。辛○○並按月支付新台幣
    （下同）一萬元（約自九十一年底起，改成每月七千元）之人頭費予己○○、戊○○、甲○○、庚○○、壬○○等人。辛○○並先後於八十七年間僱用知情之張
    淑芳（九十二年初離職）、九十二年三、四月間僱用知情之癸○○，每月薪資均
    為二萬元。己○○、戊○○、甲○○、庚○○、壬○○、張淑芳、癸○○等人為
    牟取人頭費或薪資之利益，即與辛○○基於犯意之聯絡，並為行為之分擔；己○○、戊○○、甲○○、庚○○、壬○○等人充當前開公司之人頭負責人，張淑芳
    、癸○○等人處理借牌事務及開立不實發票。辛○○自八十七年間（五月七日前
    案判決後某日）起，以己○○名義租得彰化縣二水鄉○○路○段三四六號房屋，
    即在上址經營借牌業務。辛○○、己○○、戊○○、甲○○、庚○○、壬○○、
    乙○○、癸○○等人，均明知金利泰公司、銘通公司、通發公司、惟廣公司等，
    實際上均未從事營造，乃自行或經由營造業代書丙○○、丁○○等人之介紹，將
    前開虛設公司營建牌照，出借於附表一所示八百二十二件工程案之實際承造人或
    起造人，每件收取相當於工程造價百分之一．二至百分之七．六不等之借牌費（
    起造人、建築執照號碼、工程造價、借牌費、收費比例等詳如附表一），前開工
    程造價總計十一億九千零一萬九千四百十四元，所牟取之借牌費計二千八百三十
    八萬零八百七十五元。辛○○為隱匿前開借牌所得，將金利泰公司之借牌費（含
    支票），存入台中商業銀行田中分行惠晟公司帳戶，銘通公司、惟廣公司及通發
    公司等之借牌費（含支票），存入台中商業銀行西台中分行億龍公司帳戶。丙○○則仲介如附表二所示之二百八十七件工程案借牌事宜，每件收取相當於工程造
    價百分之三．五之仲介費，其中百分之二．五支付予辛○○，獲取百分之一之利
    益（起造人、建築執照號碼、工程造價等詳如附表二），丙○○仲介借牌之工程
    造價總計二億七千六百五十五萬零六百三十元，所牟取之利益約二百七十六萬餘
    元。丁○○則仲介如附表三所示之一百三十一件工程案借牌事宜，每件收取相當
    於工程造價百分之三之仲介費，其中百分之二．五支付予辛○○，獲取百分之○
    ．五之利益（起造人、建築執照號碼、工程造價等如附表三），丁○○仲介借牌
    之工程造價總計一億六千零三十九萬五千九百十一元，所牟取之利益約八十萬餘
    元。各起造人則自行覓得營造商或土木包工業者承造，辛○○等人明知並未承造
    如附表一所示之工程，仍連續在其業務上所作成之相關工程建築工程開工報告書
    之承造人欄內，分別填載金利泰公司、銘通公司、通發公司或惟廣公司為承造人
    之不實事項，據以向新竹市、苗栗縣、台中市、彰化縣、南投縣、雲林縣、嘉義
    縣、嘉義市等縣、市政府之建築管理單位，申請建築執照，使不知情之承辦公務
    員陷於錯誤，將此不實事項登載於職務上所掌之申請建築執照名冊等公文書內，
    並據以核發內容不實之建築執照，復於實際承造人完成建築工程後，復在其業務
    上所作成使用執照申請書上承造人欄內，分別填載金利泰公司、銘通公司、通發
    公司或惟廣公司為承造人之不實事項，據以向同上建築管理單位，申請使用執照
    ，使不知情之承辦公務員陷於錯誤，將此不實事項登載於職務上所掌之申請使用
    執照名冊等公文書內，並據以核發內容不實之使用執照。如附表一所示工程之實
    際承造人既有營業行為，依法應繳納營業稅及營利事業所得稅，惟因未具名承造
    ，毋庸開具收據或發票予起造人，亦不必申報該年度進項憑證，致使稅捐稽徵機
    關無法據以課徵營業稅及營利事業所得稅，幫助實際承造人以此詐術逃漏營業稅
    捐，辛○○、己○○、戊○○、甲○○、庚○○等人幫助逃漏工程造價（營業額
    ）十一億九千零一萬九千四百十四元之營業稅額約五千九百五十萬零九百七十一
    元，丙○○幫助逃漏工程造價（營業額）二億七千六百五十五萬零六百三十元之
    營業稅額約一千三百八十二萬七千五百三十一元，丁○○幫助逃漏工程造價（營
    業額）一億六千零三十九萬五千九百十一元之營業稅額約八百零一萬九千七百九
    十六元，均足以生損害於建築管理機關對建物營造及建物使用管理之正確性及稅
    捐稽徵機關課稅之正確性。
(二)辛○○以前開虛設公司名義充當承造商，須填具營繕工程資料調查報告表，載明
    承包工程所開立發票之日期、字軌號碼、金額等內容，向稅捐稽徵機關申報。辛○○經營借牌業務，僅收取約工程造價百分之一．二至百分之七．六之借牌費，
    已如前述。辛○○經營借牌業務（未就實際借牌營業額開立發票部分，係單純漏
    報），除使實際承造人得以逃漏營業稅及營利事業所得稅外，該出借牌照之虛設
    公司既係名義上之承造人，實質上雖無承造之實，但形式上仍應依規定按承造交
    易額或工程造價開立統一發票。詎辛○○、己○○等人竟基於填製不實會計憑證
    、行使業務登載不實文書之概括犯意，自八十八年三月間起，就前開虛設公司充
    當承造人之建築工程案，多未開立統一發票，即使為因應稅捐機關之抽查或應客
    戶之要求而開立統一發票，為避免遭稅捐稽徵機關就買賣雙方勾稽查核發現異常
    ，乃利用二聯式統一發票無需填寫買受人統一編號，稅捐機關無法就買賣雙方申
    報資料進行進銷項勾稽之漏洞，大量開立二聯式發票。即使係開立三聯式統一發
    票，則不將該發票收執聯交予買受人，使買受人未能以之作為進項憑證申報稅額
    ，使稅捐機關亦無法進行買賣雙方之進銷項勾稽。至其所開立之發票金額，則係
    任意捏造不實填載，與形式上之承造交易額或工程造價僅約三件相符，餘八百餘
    件均不相符，且金額差異甚多。該發票上金額已然捏造不實，詎辛○○復利用金
    利泰公司採媒體申報營業稅之機會（即將當期營業開立之發票資料載入電腦磁片
    ，以電腦磁片連同申報書向稅捐稽徵機關申報稅額，無庸提供進銷項明細資料及
    發票等交易憑證），僅以實際所開立發票金額之百分之一至萬分之一不等之數額
    （即俗稱「大頭小尾」之方式）輸入登載於媒體申報之磁片中，持以向台中市稅
    捐稽徵處申報稅額，計自八十八年三月間起至九十年十月間止，以金利泰公司名
    義開出之不實發票金額計五億六千七百三十六萬七千二百六十六元（實際上並無
    此營業額）以此填製不實之發票，足以生損害於稅捐稽徵機關就營業稅及營利事
    業所得稅稅籍管理之正確性。
(三)辛○○另以己○○名義設立彰威建設股份有限公司（下稱彰威公司，設彰化縣田
    中鎮○路里○○路○段一七二號），並充當金利泰公司鹿港辦事處負責人及金榮
    發營造有限公司（下稱金榮發公司，設雲林縣斗六市○○路一一之二號一樓）股
    東。辛○○、己○○等人明知彰威公司與金利泰公司、金利泰公司鹿港辦事處、
    金榮發公司、雅協國際股份有限公司（已更名為雅協電機股份有限公司，下稱雅
    協公司）、廣來企業行、統一超商股份有限公司彰化市第一分公司（下稱統一超
    商彰化市第一分公司）等公司行號，並無交易往來，而於九十年間，辛○○等欲
    解散彰威公司，惟帳上尚有存貨，竟基於同前之填製不實會計憑證之概括犯意，
    擅自偽造彰威公司銷貨於金利泰公司、金利泰公司鹿港辦事處、金榮發公司之不
    實交易憑證，沖銷存貨。計自九十年一月起至十二月間止，捏造對金利泰公司、
    金利泰公司鹿港辦事處、金榮發公司之不實銷售額各一千萬元、四千三百二十萬
    元、二百萬元，共五千五百二十萬元，並將此不實銷售項目輸入登載於媒體申報
    磁片內，持向彰化縣稅捐稽徵處申報。辛○○等人復為扣抵銷項稅額，仍基於同
    前之填製不實會計憑證之概括犯意，取得九十年二月間向金利泰公司鹿港辦事處
    進貨一百六十萬元之不實進項憑證，將此不實進項資料輸入媒體申報磁片內。復
    利用媒體申報無庸檢附進銷項資料之漏洞，明知彰威公司並未向雅協公司、廣來
    企業行、統一超商彰化市第一分公司等進貨取得進項發票，竟擅自捏造不實之發
    票票號、金額（該票號之發票實係雅協公司等開立予其他公司或尚未開出）。其
    中雅協公司部分，捏造九十年六月間分別銷售三百六十五萬元（發票號碼
    GG00000000號）、四百三十萬元（發票號碼GG00000000號）、三百萬元（發票號
    碼GG00000000號）合計一千零九十五萬元予彰威公司。廣來企業行部分，捏造九
    十年八月間分別銷售三百萬元（發票號碼HF00000000號）、三百萬元（發票號碼
    HF00000000號）、三百萬元（發票號碼HF00000000號）、三百九十六萬元（發票
    號碼HF00000000號）合計一千二百九十六萬元予彰威公司。統一超商彰化市第一
    分公司部分，捏造九十年十二月間分別銷售一百十萬元（發票號碼KB00000000號
    ）、二百十五萬六千元（發票號碼KB00000000號）合計三百二十五萬六千元予彰
    威公司，合計不實進項額為二千八百七十六萬六千元，以扣抵銷項稅額，足以生
    損害於稅捐稽徵機關就營業稅稅籍管理之正確性。
三、處罰條文：
    商業會計法第七十一條第一款、稅捐稽徵法第四十三條第一項、刑法第二十八條
    、第五十六條、第二百十六條、第二百十五條、第二百十四條、第五十五條、第
    四十七條、第四十一條第一項前段、第七十四條第一款，罰金罰鍰提高標準條例
    第一條前段、第二條。
四、附記事項：（下列各項捐款，業經各該被告依期捐款，有財團法人臺灣兒童暨家
                庭扶助基金會台中市分事務所之收據影本附卷可稽）
    被告辛○○應於九十四年四月三十日之前捐款新台幣壹佰壹拾萬元予財團法人兒
    童暨家庭扶助中心台中市分事務所。
    被告丙○○應於九十四年四月三十日之前捐款新台幣貳拾伍萬元予財團法人兒童
    暨家庭扶助中心台中市分事務所。
    被告丁○○應於九十四年四月三十日之前捐款新台幣壹拾伍萬元予財團法人兒童
    暨家庭扶助中心台中市分事務所。
    被告癸○○、乙○○應於九十四年四月三十日之前各捐款新台幣貳萬元予財團法
    人兒童暨家庭扶助中心台中市分事務所。
    被告己○○、甲○○、庚○○應於九十四年四月三十日之前各捐款新台幣壹萬伍
    仟元予財團法人兒童暨家庭扶助中心台中市分事務所。
五、協商判決除有刑事訴訟法第四百五十五條之四第一項第一款於本訊問程序終結前
    ，被告撤銷協商合意或檢察官撤回協商聲請者；第二款被告協商之意思非出於自
    由意志者；第四款被告所犯之罪非第四百五十五條之二第一項所定得以聲請協商
    判決者；第六款被告有其他較重之裁判上一罪之犯罪事實者；第七款法院認應諭
    知免刑或免訴、不受理者，及違反同條第二項「法院應於協商合意範圍內為判決
    ；法院為協商判決所科之刑，以宣告緩刑、二年以下有期徒刑、拘役或罰金為限
    」之規定者外，不得上訴。
六、本件如得上訴，而如不服本件判決，得自收受宣示判決筆錄送達之日起十日內，
    向本院提出上訴書狀，上訴於第二審法院。
中      華      民      國      九十四      年      五  月    五      日
                                臺灣臺中地方法院刑事第十庭
                                      書  記  官  王淑燕
                                      法      官  郭瑞祥
右正本證明與原本無異。
                                      書記官
中    華    民    國      九十四      年       五      月     六    日
